臺灣高雄地方法院刑事判決　　　　　　　93年度重訴字第94號
公　訴　人　臺灣高雄地方法院檢察署檢察官
被　　　告　己○○
　　　　　　　　　　（另案於臺灣高雄監獄執行中）
指定辯護人　本院公設辯護人戊○○
上列被告因違反毒品危害防制條例案件，經檢察官提起公訴（93
年度偵字第10915 號），本院判決如下：
    主  文
己○○共同製造第二級毒品，免刑。
    事  實
一、己○○與丁○○、乙○○（以上2 人現由臺灣高雄地方法院
    檢察署通緝中）、丙○○、蔡玉財（以上2 人移由臺灣高雄
    地方法院併案審理）等人於民國92年4 、5 月間，共同基於
    製造第二級毒品甲基安非他命之犯意聯絡。由丙○○、己○○各自出資新臺幣（下同）210 萬元（起訴書誤載為225 萬
    元）向林正雄購買90公斤之麻黃素（原計劃購買100 公斤，
    因貨源不足，故僅購得90公斤）。再由丙○○將麻黃素交予
    丁○○，由丁○○、乙○○2 人邀蔡玉財在乙○○恆春住處
    附近設置甲基安非他命工廠，丁○○將5 袋麻黃素交予蔡玉
    財，並告知蔡玉財袋裝10公斤之麻黃素，不可與其他4 袋之
    麻黃素混合製造甲基安非他命，蔡玉財並出資約50萬元購買
    製造第二級毒品甲基安非他命所需之器具：六角桶、鈀金、
    冰箱、冰櫃等物，由蔡玉財、乙○○在不知情之王丁立所經
    營之養雞場，共同製造第二級毒品甲基安非他命，製造過程
    中，乙○○不慎遭強酸濃煙燻傷而就醫，又因蔡玉財未聽丁○○之指示，致製造出之甲基安非他命品質不佳，僅製造出
    20公斤交付予丁○○，嗣己○○於93年2 月2 日在未為任何
    有偵查犯罪職權之公務員知悉上開犯罪前，主動向臺灣高等
    法院高雄分院檢察署檢察官庚○○自首犯罪而接受審判，並
    依證人保護法第14條之規定，在偵查中經庚○○檢察官之事
    先同意，供述丁○○、丙○○、蔡玉財及乙○○共同製造甲
    基安非他命之犯罪事證，使檢察官得以追訴該案之共犯丁○○、丙○○、蔡玉財及乙○○。
二、案經法務部調查局中部地區機動工作組報請臺灣高雄地方法
    院檢察署檢察官偵查起訴。
    理  由
壹、證據能力方面：
一、按被告以外之人（包括證人、鑑定人、告訴人、被害人及共
    同被告等）於審判外之言詞或書面陳述，除法律有規定者外
    ，不得作為證據。又被告以外之人於審判外之陳述，雖不符
    前4 條之規定，而經當事人於審判程序同意作為證據，法院
    審酌該言詞陳述或書面陳述作成時之情況，認為適當者，亦
    得為證據，刑事訴訟法第159 條第1 項、第159 條之5 第1
    項分別定有明文。查證人丙○○、蔡玉財於其涉犯毒品危害
    防制條例案件，先後接受調查員及檢察事務官之詢問，及卷
    附乙○○之恆春衛生所診斷證明書，均屬傳聞證據，前開證
    據業經公訴人、被告及辯護人於審判程序中同意作為證據，
    且查無刑事訴訟法第159 條之1 至第159 條之4 之情形，本
    院審酌上開言詞及書面陳述作成時之情況，並無人情施壓或
    干擾，亦無不當取供之情形，認為以之作為本案之證據亦屬
    適當，自均有證據能力。
二、按除顯有不可信之情況外，從事業務之人於業務上或通常業
    務過程所須製作之紀錄文書、證明文書，得為證據，刑事訴
    訟法第159 條之4 第2 款定有明文。查卷附乙○○之許晴哲
    皮膚科診所病歷、林進興醫院病歷、賀田診所病歷、王清敏
    皮膚科病歷、南門醫院病歷各1 份，雖屬傳關證據，惟係屬
    醫師例行性業務過程中，基於觀察而當場記載之文書，具有
    特別可信性，依前開規定，自得為證據。
貳、實體方面：
一、訊據被告己○○對上揭事實於本院審理時坦承不諱，核與證
    人蔡玉財、丙○○於警詢證述之情節，相互符合。又乙○○
    因製造甲基安非他命不慎遭強酸濃煙燻傷而就醫乙情，復有
    乙○○之恆春衛生所診斷證明書、許晴哲皮膚科診所病歷、
    林進興醫院病歷、賀田診所病歷、王清敏皮膚科病歷、南門
    醫院病歷各1 份（見調查局卷第283 頁至第304 頁）在卷可
    佐，顯見被告之自白與事實相符，自得為認定犯罪之依據。
    是以，本案被告犯罪事證明確，其犯行洵堪認定，應依法論
    科。
二、按「本法所稱之刑事案件，以下列各款所列之罪為限：一、
    最輕本刑為3 年以上有期徒刑之罪」，證人保護法第2 條定
    有明文。又「第2 條所列刑事案件之被告或犯罪嫌疑人，於
    偵查中供述與該案案情有重要關係之待證事項或其他共犯之
    犯罪事證，因而使檢察官得以追訴該案之其他共犯者，以經
    檢察官事先同意者為限，就其因供述所涉之犯罪，減輕或免
    除其刑」，亦為證人保護法第14條第1 項所明定。本件被告
    依證人保護法第14條第1 項之規定，在偵查中經臺灣高等法
    院高雄分院檢察署檢察官庚○○之事先同意，供述其與丁○○、丙○○、蔡玉財及乙○○共同製造甲基安非他命之犯罪
    事證，使檢察官得以追訴該案之共犯丁○○、丙○○、蔡玉
    財及乙○○，業據證人即臺灣高等法院高雄分院檢察署檢察
    官庚○○於本院審理時證述明確（見本院卷第157 頁），是
    被告自得適用證人保護法第14條第1 項之規定，減輕或免除
    其刑，合先敘明。
三、另證人保證法施行細則第21條固規定：「本法第14條第1 項
    及第2 項所稱檢察官事先同意，指檢察官本案偵查終終前之
    同意。檢察官同意者，應記明筆錄」，查本件承辦檢察官是
    否將其同意被告擔任證人保護法之證人記載於筆錄乙節，證
    人庚○○已不復記憶，業據其於本院審理時證述明確（見本
    院卷第158 頁），又因本案借提次數過多，卷宗分散各處，
    無法確實查知承辦檢察官是否將其同意被告擔任證人保護法
    之證人記載於筆錄，復有臺灣高等法院高雄分院檢察署94年
    12月2 日高分檢聰玄字第13802 號函在卷可稽（見本院第17
    1 頁），是依現存之證據資料，固無法證明當時被告於偵查
    中係經檢察官之書面同意而擔任證人保證法之證人。惟法官
    於審判案件時，對於各機關就其職掌所作有關法規釋示之行
    政命令，固未可逕行排斥而不用，但仍得依據法律表示其合
    法適當之見解；法官依據法律獨立審判，憲法第80條載有明
    文。各機關依其職掌就有關法規為釋示之行政命令，法官於
    審判案件時，固可予以引用，但仍得依據法律，表示適當之
    不同見解，並不受其拘束，司法院大法官第137 號、第216
    號解釋可資參照。又依據法律所發布之授權命令僅得對於執
    行法律之技術性事項而為規範，尚不得以授權命令對法律之
    規定有所變更或增加法律所無之限制，亦經司法院大法官以
    第566 號解釋在案。是證人保護法施行細則第21條規定，證
    人保護法第14條第1 項及第2 項所稱檢察官事先同意，應記
    明筆錄乙節，係增加法律所無之限制，違反憲法第23條之法
    律保留原則，亦與憲法保障人民之訴訟權及人身自由權有違
    ，本院自不受其拘束，附此敘明。
四、按甲基安非他命係毒品危害防制條例第2 條第2 項所示之第
    二級毒品，未經許可不得製造。是核被告所為，係犯毒品危
    害防制條例第4 條第2 項之製造第二級毒品罪。被告與丙○○、丁○○、乙○○、蔡玉財間就前開犯行，有犯意聯絡及
    行為分擔，均為共同正犯。被告於犯罪未被發覺前，主動向
    臺灣高等法院高雄分院檢察署檢察官庚○○自首犯罪而接受
    審判，應依刑法第62條前段之規定，減輕其刑。又被告依證
    人保護法第14條之規定，在偵查中經檢察官之事先同意，供
    述丁○○、丙○○、蔡玉財及乙○○共同製造甲基安非他命
    之犯罪事證，使檢察官得以追訴前開共犯，自應適用證人保
    護法第14條之規定免除其刑（按依法得減輕或免除其刑，本
    件免除其刑之原因詳後述）。
五、爰審酌被告供述與本案有重要關係之其他共犯製造甲基安非
    之犯罪事證，因而使檢察官得以繼續追訴共犯丁○○、丙○○、蔡玉財及乙○○，不讓僥倖之徒逍遙法外，業如前述，
    顯見被告並非喪盡天良，不知廉恥之輩，應係一時失慮而罹
    刑章，本院審酌其實際出資21 0萬元之犯罪情節，及其供出
    本案犯罪對公共利益之維護助益甚大，並考量倘被告未供出
    前開犯罪事實，本案並無法著手進行偵查，及承辦檢察官於
    偵查中已向被告提及倘被告據實陳述本案犯行，將可獲邀免
    刑之寬典（業據證人庚○○證述明確，見本院卷第157 頁至
    第158 頁），為保障其因信賴檢察官前開承諾，而據實供出
    本案犯行等一切情狀，依法諭知被告免除其刑。
六、按被告之自白，不得作為有罪判決之唯一證據，仍應調查其
    他必要之證據，以察其是否與事實相符，刑事訴訟法第156
    條第2 項定有明文。另當事人得聲請法院調查證據，而法院
    為發見真實，亦得依職權調查證據，但限於維護公平正義或
    對被告之利益有重大關係之事項為限，修正刑事訴訟法第
    163 條第1 、2 項定有明文。故法院固得依職權調查證據，
    但並無蒐集證據之義務。蒐集證據乃檢察官或自訴人之職責
    ，事實審法院應以調查證據為其主要職責，其調查之範圍，
    亦以審判中所存在之一切證據為限，案內不存在之證據，即
    不得責令法院為發現真實，應依職權從各方面蒐集證據（最
    高法院91年度臺上字第5846號判決可資參照）。查本件被告
    固自白其與同案被告丙○○另基於販賣第二級毒品之犯意，
    由丙○○將製造之甲基安非他命販賣牟利，丙○○並將製成
    之9 公斤甲基安非他命販得450 萬元，丙○○乃於92年6 月
    間在高雄市不詳地點將其中150 萬元交付被告乙節，惟遍查
    全卷，除被告之前開自白外，尚無其他證據足資佐證，茲因
    公訴人並未就被告此部分犯行提起公訴，亦未就前開犯行盡
    其實質之舉證責任，茲因本院並無蒐集證據之義務，是尚難
    以被告之前開自白，遽認被告涉犯販賣甲基安非他命之犯行
    ，附此敘明。
據上論斷，應依刑事訴訟法第299 條第1 項前段、毒品危害防制
條例第4 條第2 項、刑法第11條前段、第28條、第62條前段，證
人保護法第14條第1 項，判決如主文。
本案經檢察官甲○○到庭執行職務。
中　　華　　民　　國　　94　　年　　12　　月　　13　　日
                  刑事第十二庭  審判長法　官  施柏宏
                                      法  官  黃宗揚
                                      法  官  洪能超
以上正本證明與原本無異。
如不服本判決，應於判決送達後10日內，向本院提出上訴狀。
中　　華　　民　　國　　94　　年　　12　　月　　13　　日
                                      書記官  曾小玲
附錄本案判決論罪適用之法條：
毒品危害防制條例第4 條第2 項
製造、運輸、販賣第二級毒品者，處無期徒刑或7 年以上有期徒
刑，得併科新臺幣7 百萬元以下罰金。
